最高法院刑事判決　　　　　　一○○年度台上字第二八九五號
上　訴　人　黃祥元
　　　　　　黃邑賢即黃俊賢）.
　　　　　　李　皓
上 列一 人
選任辯護人　蔡宏修律師 
上列上訴人等因違反毒品危害防制條例案件，不服台灣高等法院
中華民國一００年一月十三日第二審更審判決（九十九年度重上
更(一)字第七七號，起訴案號：台灣士林地方法院檢察署九十二年
度偵字第一一二二六號），提起上訴，本院判決如下：
    主  文
上訴駁回。
    理  由
按刑事訴訟法第三百七十七條規定：上訴於第三審法院，非以判
決違背法令為理由，不得為之。是提起第三審上訴，應以原判決
違背法令為理由，係屬法定要件。如果上訴理由書狀並未依據卷
內訴訟資料，具體指摘原判決不適用何種法則或如何適用不當，
或所指摘原判決違法情事，顯與法律規定得為第三審上訴理由之
違法情形，不相適合時，均應認其上訴為違背法律上之程式，予
以駁回。本件原審經審理結果，認為上訴人黃祥元、李皓、黃邑
賢（原名黃俊賢，於民國九十九年九月三十日改名）共同連續販
賣第三級毒品愷他命（即Ketamine，下依俗稱Ｋ他命）之犯行明
確，因而撤銷第一審關於上開部分之科刑判決，於為刑法及毒品
危害防制條例之新舊比較後，改判論上訴人等以共同連續販賣第
三級毒品罪，各處有期徒刑六年，及為相關從刑之宣告。係經綜
合：黃祥元、黃邑賢於警詢或偵查中之自白，及證人賴莉莉、林
哲行之證詞，扣案Ｋ他命、警方在李皓住處查扣之記帳文件，暨
卷附通訊監察譯文（內容分別為：賴莉莉、林哲行分別與黃祥元
聯絡購買Ｋ他命，及李皓於毒品交易完畢後與黃祥元對帳、上訴
人等三人就販賣毒品得款共同會帳、黃祥元告知黃邑賢自行購入
Ｋ他命之價格等）、扣押物品清單、內政部警政署刑事警察局九
十三年二月二十四日刑鑑字第0920229478號鑑驗通知書、法務部
調查局聲紋鑑定報告書等證據，詳敘調查、取捨證據之結果及憑
以認定犯罪事實之心證理由。並敘明：(1)黃祥元、黃邑賢於警詢
當日精神狀態正常，並無疲累至打瞌睡、延滯回答或表示不能接
受詢問之情形，經詢問、製作筆錄之員警魏德盛、蔡浚騰、涂錦
榮等證述在卷，經原審前審勘驗各該警詢時錄音，亦無強暴、脅
迫、威脅或刑求之不當取供情事。雖勘驗結果發現錄音時間少於
警詢筆錄製作時間，乃因其間於受詢人吃飯、喝水、上廁所時就
停止詢問、錄音之故，且警員蔡浚騰係自行詢問、同時製作筆錄
，繕打筆錄速度甚為緩慢，其於詢問後，因繕打速度不及，因而
暫停錄音，致錄音多次停頓，為當然之事，亦經蔡浚騰、涂錦榮
證述明確，堪認其黃祥元、黃邑賢於警詢之自白，並非出於員警
之疲勞詢問，係於自由意願下陳述，且與事實相符，自得為證據
。(2)卷內通訊監察譯文，係依法核發通訊監察書實施監聽，有通
訊監察書在卷可稽，並經第一審勘驗部分監聽錄音帶內容均與錄
音譯文相符，上訴人等與其選任辯護人亦未爭執監聽內容之真正
，是以卷附通訊監察譯文為屬合法取得之證據，並依法踐行調查
程序，自具證據能力。又通訊保障及監察法規定執行機關應於通
訊監察結束時，通知被監察人一節，目的在使受監察人得悉受通
訊監察之情形，使通訊監察得以透明化，而免除人民疑慮；至事
後有無依法通知受監察人，則與執行機關合法執行通訊監察所得
證據之證據能力無涉。黃邑賢之原審辯護人以本件執行機關於監
聽結束後，有無通知受監聽人不明為由，主張通訊監察譯文無證
據能力，即無可採。(3)依卷附通訊監察譯文內容顯示，賴莉莉以
新台幣（下同）七百元向黃祥元購買一公克Ｋ他命，而黃祥元告
知黃邑賢自行購入「褲子」（即Ｋ他命）價格為五百七十元或六
百元等情，足證上訴人等係共同販賣Ｋ他命賺取差價營利。另就
上訴人等否認犯行之供詞及所辯黃祥元、黃邑賢之警詢、偵訊筆
錄無證據能力等各節認非可採，並予以論述及指駁。從形式上觀
察，原判決尚無足以影響判決結果之違背法令情形存在。黃邑賢
上訴意旨略稱：(1)黃邑賢於原審陳稱其在警局連續三十二小時未
睡眠而遭疲勞訊問，警員涂錦榮所述警詢筆錄製作時間與錄音帶
差距四十五分鐘，係因其間應詢人喝水、上廁所而未錄音所致，
則有違經驗法則，又未記明於筆錄，因而主張警詢筆錄無證據能
力，及提出國民身分證記載已更名為黃邑賢。原審均未加斟酌，
有調查職責未盡之違法。(2)違反通訊保障及監察法之通訊監察取
得之證據，並無證據能力，為該法第五條第五項及第六條第三項
所明定；黃邑賢於原審陳稱本件通訊監察執行機關於監聽結束後
並未通知受監聽人，主張該通訊監察譯文為無證據能力，原判決
竟謂有無通知受監聽人，無關證據能力之認定云云，有不適用法
則、適用法則不當之違法等語。黃祥元上訴意旨略稱：(1)黃祥元
被捕後，從警詢至檢察官偵訊筆錄做完止，長達二十餘小時未休
息，且偵訊筆錄製作時間近四個半小時，警詢錄音與詢問時間又
有近九十分鐘之差距，足見係出於疲勞詢問且未全程錄音，顯然
黃祥元於警詢之自白係不正詢問取得，欠缺任意性。原審對此不
查，仍採用員警魏德盛等人之證詞，認黃祥元之警詢筆錄及偵查
初訊筆錄均有證據能力，違背經驗、論理法則，及有理由不備、
適用法則不當之違法。(2)原判決對於黃祥元以外同案被告之供詞
，如何具傳聞法則之例外而有證據能力，及如何認定通訊監察譯
文中所謂「衣服」、「褲子」均指Ｋ他命，皆未置一詞，有理由
不備之違法。(3)一般斷無僅為賺取一百元之微薄利潤，而願冒遭
判處重刑危險之可能；足見原判決所認上訴人等買賣Ｋ他命之價
格、利潤數額，有違經驗法則等語。李皓上訴意旨略稱：(1)卷附
通訊監察譯文，並未記載製作日期，亦未經製作人於譯文上簽名
，於法有違，不得作為證據。原判決以上訴人等與其辯護人均未
爭執監聽內容之真正，乃予採取，有不適用法則之違法。(2)原判
決有適用法則不當之違法：就審判外書面陳述部分，未敘明上
訴人等是否具備「知」有不得作為證據之情形，即以擬制同意而
作為證據；對於黃祥元於偵查中之陳述，是否踐行人證之程序
，並給予詰問之機會等情形，均未為說明，即認具證據能力。(3)
原判決有不適用法則之違法：原審九十五年五月二十五日上午
，僅由受命法官、書記官實施勘驗黃祥元、黃邑賢警詢錄音帶，
以調查有無錄音中斷情形並製作勘驗筆錄，而未通知上訴人等及
其辯護人到場，剝奪其等之在場權，踐行之訴訟程序有重大瑕疵
，原判決未為更正、說明。黃祥元之警詢錄音，經勘驗發現中
斷十五次，甚有十六分鐘內即有五次之多，顯與製作筆錄之警員
蔡浚騰於第一審所證：黃祥元去吃飯、喝水、上廁所時，就沒有
詢問，並將錄音機停下來之情迥異，足認該警詢筆錄並非一問一
答、亦未連續錄音，原判決仍作為上訴人等不利認定之證據。(4)
原判決所認黃祥元販賣Ｋ他命各一公克、八公克予賴莉莉等情，
與其理由引用黃祥元於偵查中所供其將取得毒品交給李皓販賣者
不符，有理由矛盾之違法。(5)黃祥元於警詢及偵查中所陳其幫李
皓調貨，僅能證明黃祥元有交付毒品給李皓，殊難證明李皓有與
黃祥元共同販賣毒品；另依黃邑賢於警詢及偵、審中之所述，亦
不能證明李皓有本件販賣毒品犯行。原判決對各該有利於上訴人
等之證詞，未說明其不採之理由，有理由不備之違法。(6)原審於
審判期日，並未就每一證據逐一調查，並詢問當事人有無意見，
乃以包裹式提示、告以要旨，踐行之程序及採證俱為違法等語。
惟查：(一)、原審判決前，黃俊賢業已改名為黃邑賢，有其「個人
姓名／原姓名更改資料查詢結果」在卷可按，原判決仍以其更改
前之姓名而為記載，固欠允洽；但參諸司法院釋字第四三號解釋
意旨，該部分之記載，於全案情節及判決本旨並無影響，法院得
為裁定更正，自不得執為適法之第三審上訴理由。(二)、監聽譯文
中有「褲子」、「衣服」等對話用語，卻係以「克」為交易單位
，顯非生活上一般衣、褲買賣用語，原判決據此並印證上訴人等
係與賴莉莉等人交易Ｋ他命之事證，而認其中所謂「褲子」即指
Ｋ他命，其所為論斷，與經驗法則等並無違背，即無不合。(三)、
卷附通訊監察譯文，係警員魏德盛依據檢察官依法核發之通訊監
察書實施電話監聽，且依監聽錄音內容所製作，業據魏德盛於第
一審證述屬實，並經第一審勘驗部分錄音，認與譯文內容相符，
及經上訴人等及其選任辯護人當庭表示不爭執譯文與錄音內容相
符、無需再勘驗其餘之錄音各語，且經送交法務部調查局鑑定，
確認分別為上訴人等之聲紋，有該勘驗之筆錄及上開聲紋鑑定報
告書可稽（見第一審卷一第五五、五六、一三八頁），足認各該
通訊監察譯文之製作及內容俱經調查屬實，原審併採為判決之基
礎，於法自無違誤。(四)、「被告以外之人於偵查中向檢察官所為
之陳述，除顯有不可信之情況者外，得為證據。」刑事訴訟法第
一百五十九條之一第二項定有明文。黃祥元於偵查中證述其與李
皓共同販賣毒品之情事，業經具結擔保證述內容之真實性，且李
皓於原審審判期日經審判長詢以「是否要傳其他共同被告互為證
人詰問？」經其辯護律師答稱：「沒有」（李皓亦答稱：「如辯
護人所言」，見原審上訴卷第一六一頁反面），可見亦放棄對黃
祥元之證人詰問權，則原判決以黃祥元於偵查中之供述並無顯有
不可信之情況，對李皓而言自有證據能力，於法即無不合。(五)、
原審更審前於九十六年五月二十五日、同年六月十五日分別勘驗
黃祥元、黃邑賢之警詢錄音，僅由受命法官及書記官行之，並未
通知上訴人等及其等選任辯護人到場，固與刑事訴訟法第二百十
九條準用同法第一百五十條之規定相違，有各該勘驗筆錄可查；
然該勘驗結果經發現警詢筆錄所載與錄音內容一致，且無非法取
供情事，原判決乃以之為彈劾證據，推論上訴人等及其選任辯護
人所主張上開警詢筆錄係非法取供、無證據能力之爭辯為無可採
，自非法所不許。(六)、黃祥元販售Ｋ他命予賴莉莉之事實，業經
原判決依憑卷證資料論述明確，已如前述；至原判決引用黃祥元
於警詢及偵查中證稱其為李皓調貨之情形，除足證明其有與李皓
共同販賣毒品之犯行外，其餘未供述自己販賣毒品部分，要為其
個人諉責之詞，原判決因而未採為有利李皓認定之依據，此與黃
祥元上開販賣毒品之事實認定，即無矛盾。(七)、依原審審判筆錄
之記載，原審審判長對其判決採用之相關證據，俱依證據性質為
提示或告以要旨，使當事人表示意見，難謂踐行之程序於法不合
；至筆錄中有就性質相仿之證據合併記載之情形，參諸上訴人等
及其選任辯護人對該調查證據之方式，均未當場表示異議，顯僅
係書記官為求訴訟期日快捷進行，所為之筆錄記載方式，難認有
李皓上訴意旨所指調查證據違法之情形。經核其餘上訴意旨，亦
係置原判決所為明白論斷於不顧，仍持已為原判決指駁之陳詞，
專憑己意再事爭辯，或任意指摘原判決違法，難認已符合首揭法
定之第三審上訴要件。本件上訴違背法律上之程式，均應予駁回
。
據上論結，應依刑事訴訟法第三百九十五條前段，判決如主文。
中    華    民    國  一○○  年    五    月  三十一  日
                      最高法院刑事第七庭
                          審判長法官  邵  燕  玲  
                                法官  李  伯  道  
                                法官  孫  增  同  
                                法官  李  嘉  興  
                                法官  蔡  名  曜  
本件正本證明與原本無異
                                      書  記  官  
中    華    民    國  一○○  年    六    月    三    日
                                                      K